【裁判字號】    98,交簡上,119
【裁判日期】    980702
【裁判案由】    過失傷害
【裁判全文】
臺灣桃園地方法院刑事判決           98年度交簡上字第119號
上  訴  人
即  被  告  乙○○
                    號6樓
選任辯護人  陳鼎正律師
上列上訴人即被告因過失傷害案件，不服本院97年度桃交簡字第
2670號，中華民國98年3 月17日第一審判決（聲請簡易判決處刑
案號：臺灣桃園地方法院檢察署97年度調偵字第264 號），提起
上訴，本院管轄之第二審合議庭判決如下︰
    主  文
上訴駁回。
    事  實
一、乙○○於民國96年8 月25日下午，騎乘車牌號碼IAX －736
    號重型機車，沿桃園縣桃園市○○路由南往北（即由南平路
    往莊敬路）方向行駛，於同日下午3 時許，行至寶慶路514
    號，其住處社區地下停車場入口之無標誌交岔路口前，欲右
    轉進入該地下停車場時，本應注意機器腳踏車行駛至無標誌
    之交岔路口時，轉彎車應讓直行車先行，且依當時天候晴，
    日間有自然光線，柏油路面狀況乾燥無缺陷，且無障礙物，
    視距良好，並無不能注意之情事，竟疏未注意及此，而貿然
    右轉，適有甲○○騎乘腳踏車，同向直行而來，驚見乙○○
    機車貿然右轉，不及避煞，其前車輪與乙○○機車發生碰撞
    ，甲○○人車倒地，受有第十二胸椎骨折及第五腰椎解離等
    傷害。
二、案經被害人甲○○訴由桃園縣政府警察局桃園分局報請臺灣
    桃園地方法院檢察署檢察官偵查後聲請以簡易判決處刑。
    理  由
一、以下本件認定事實所引用之本件卷內所有卷證資料（包含人
    證與文書證據、物證等證據）之證據能力，檢察官及被告、
    辯護人於本院審理時均不爭執，且並無證據證明係公務員違
    背法定程序所取得；又卷內之各項文書證據，亦無刑事訴訟
    法第159 條之4 第1 款、第2 款顯有不可信之情況，而不得
    作為證據之情形，或有刑事訴訟法第159 條之4 第3 款其他
    可信特別情況下所製作之文書，而得作為證據，均認有證據
    能力。
二、訊據被告固坦承於上開時、地騎乘機車，於住處之地下停車
    場入口處右轉，適告訴人騎乘腳踏車行經該處而人車倒地等
    情不諱，惟矢口否認有何過失傷害犯行，辯稱：伊並未撞到
    告訴人甲○○，是告訴人行經地面人孔蓋自行滑倒，伊既然
    未與告訴人腳踏車發生碰撞，則告訴人之倒地受傷與伊無關
    云云（見本院卷第29頁反面、第30頁），經查：
  (一)被告騎乘機車，於其住處之地下停車場入口貿然右轉，撞及
    直行之告訴人腳踏車，致使告訴人人車倒地受有傷害等事實
    ，業據告訴人於原審訊問時證述詳實（見本院卷第38至43頁
    ），並據證人即到場處理之警員丙○○於原審結證稱：伊在
    現場看見告訴人所騎乘之腳踏車前車輪有歪掉等語明確（見
    原審卷第45頁），並有道路交通事故調查報告表、道路交通
    事故現場圖各1 紙、現場照片6 張可資佐證（見偵卷第16至
    20頁、原審卷第86頁），又告訴人於96年8 月25日下午3 時
    30分許經送往敏盛綜合醫院急診，於照射Ｘ光後發現受有第
    十二胸椎骨折及第五腰椎解離之傷害，此有該院診斷證明書
    、病歷、放射科報告、法院來函回覆意見表等件在卷可稽（
    見偵卷第15、30頁，原審卷第53至60、88至95、97至101 頁
    ，本院卷第38至47頁）。
  (二)告訴人雖就被告機車之何部位撞擊其所騎乘之腳踏車，前後
    陳述略有不一，惟衡諸本件被告係與告訴人同向，並自告訴
    人身後出現，猝不及防之下，告訴人就意外發生之瞬間，究
    係被告機車之何部位撞擊腳踏車一節不能清楚記憶，尚與常
    情無違，自不得徒以告訴人此部分證詞之瑕疵逕認告訴人之
    指訴全不可採。又敏盛綜合醫院於97年10月2 日函覆原審之
    法院來函回覆意見表（鄭錫金醫師所製作）中記載「Ｘ-RAY
    無發現骨折情形」等語，與同函文所附之放射科報告內容記
    載「T12 COMPRESSION FRACTURE」「BIL L5 PARSINTERARTI
    CULARIS DEFECT」「GRADE 1 SPONDYLOLYTICSPONDYLOLISTH
    ESIS OF L5 ON S1」等情顯然不相符合，且據該院97年10月
    31日函覆原審之吳明峰醫師意見表記載：告訴人所受上開傷
    害於96年8 月25日即可見到，放射科醫師報告亦同等語，足
    見前揭鄭錫金醫師之意見表內容尚有誤載，不足資為本件認
    定事實之依據。
  (三)被告固辯稱：告訴人是因騎乘腳踏車行經人孔蓋滑倒云云，
    然倘若如此，告訴人之腳踏車車輪、車軸並未受外力碰撞，
    自無歪斜之理，惟上開證人丙○○於原審及本院審理時一致
    證稱告訴人之前車輪、車軸均歪掉等語明確（見原審卷第45
    頁，本院卷第54頁），顯已排除告訴人自行滑倒之可能，更
    何況依偵卷第19頁上方照片及被告於原審所提供之現場照片
    對照以觀（見原審卷第86頁），案發當時，事故現場附近之
    地面人孔蓋旁放置有一座大型開放式金爐，且據證人丙○○
    於原審及本院審理時證稱：事故當日該社區正在普渡，尚有
    一些人在燒金紙等語（見原審卷第45頁，本院卷第55頁反面
    ），足見該香爐當時正在燃燒使用中，衡情告訴人為避免危
    險，應會與該香爐保持距離，並同時避開該人孔蓋，被告此
    部分所辯，難認有據。再依員警丙○○當時向在場目擊民眾
    查問結果，眾多目擊者告訴其「是腳踏車要直行，機車要右
    轉，所以就撞到了」（見原審卷第46頁，本院卷第55頁），
    被告亦直言：當時伊的機車已經騎下車道，伊聽見旁人之「
    叫喊聲」，伊才停下來查看是發生什麼事情（見偵卷第5頁
    ），則若非被告之機車確與告訴人之腳踏車發生擦撞，被告
    又豈會無端遭旁人叫喊而停下機車查看？益見告訴人腳踏車
    之倒下，確與被告機車之貿然右轉有關，被告騎車未讓轉彎
    車先行即貿然右轉而肇事，不容狡展。另被告雖提出告訴人
    所騎乘之腳踏車照片欲證明事故發生後該腳踏車並無車輪歪
    斜之情形，然就該照片拍攝之角度觀之，並無法確認該車車
    輪是否歪斜，且證人丙○○已當庭證述，其在現場看見該腳
    踏車前車輪歪掉等情明確，故此部分照片亦不足為有利於被
    告之認定。
  (四)按機器腳踏車行駛至無標誌之交岔路口時，轉彎車應讓直行
    車先行，道路交通安全規則第99條第2 項及第102 條第1 項
    第7 款定有明文，被告駕駛機車自應注意上開規定，而依當
    時為日間自然光線、天候晴、路面無缺陷、障礙物、視距良
    好之情形，有道路交通事故調查報告表在卷為憑，然被告竟
    疏未注意，於前開地點貿然右轉，與告訴人發生擦撞，被告
    就此交通事故自具有應注意、能注意而未注意之過失無疑，
    且與告訴人之受有第十二胸椎骨折及第五腰椎解離等傷害間
    ，具有相當因果關係存在，被告否認其有過失，顯屬卸責之
    詞，不足為採。
  (五)綜上所述，被告所辯各節，核屬畏罪卸責之詞，不足採信，
    本件事證明確，其犯行可以認定。
三、核被告乙○○所為，係犯刑法第284 條第1 項前段之過失傷
    害罪。按刑法第62條自首減輕其刑，係以對於未發覺之罪，
    向該管公務員告知其犯罪事實而不逃避接受裁判，始與自首
    之要件相符，最高法院著有63年台上字第1101號判例可參，
    查，本件被告在車禍發生之後，經現場民眾報警，而警員丙○○在接獲勤務指揮中心通知前往現場處理時，被告並未主
    動承認肇事及接受裁判，猶力辯告訴人係自行跌倒，伊並未
    撞及告訴人腳踏車，顯無自承犯罪並接受裁判之意，與自首
    要件未符，自難邀自首減刑之寬典。原審適用刑法第284 條
    第1 項前段、第41條第1 項前段，刑法施行法第1 條之1第1
    項、第2 項前段，並審酌被告之過失程度、犯後態度、告訴
    人所受損害等一切情狀，量處拘役40日，如易科罰金，以新
    臺幣1,000 元折算1 日，經核其認事用法，均無不合，應予
    維持。被告猶執陳詞，否認犯罪，提起上訴，不能認為有理
    由，應予駁回。
據上論斷，應依刑事訴訟法第455 條之1 第1 項、第3 項、第36
8 條，判決如主文。
本案經檢察官陳仁傑到庭執行職務。
中    華    民    國    98    年    7     月    2     日
                  刑事第九庭  審判長法  官  吳為平
                                    法  官  林玉蕙
                                    法  官  蘇琬能
以上正本證明與原本無異。
不得上訴。
                                    書記官  何伊羚
中    華    民    國    98    年    7     月    2     日


司法院資訊處製作；財團法人民間司法改革基金會備份。
